臺灣臺中地方法院刑事判決　　　　　　　94年度易字第1827號
公　訴　人　臺灣臺中地方法院檢察署檢察官
被　　　告　乙○○
　　　　　　　　　　（現暫於臺灣臺中監獄執行中）
上列被告因偽造文書案件，經檢察官聲請以簡易判決處刑（94年
度速偵字第1321號），本院臺中簡易庭（94年度中簡字第1125號
）認不宜以簡易判決處刑，改由本院刑事庭依通常程序審理，被
告於準備程序中就被訴事實為有罪之陳述，經告知簡式審判程序
之旨，並聽取公訴人、被告之意見後，由本院合議庭裁定由受命
法官獨任進行簡式審判程序，判決如下：
    主  文
乙○○共同行使明知為不實之事項，而使公務員登載於職務上所
掌之公文書，足以生損害於公眾及他人，處有期徒刑肆月，如易
科罰金，以佰元折算壹日。扣案偽造之甲○○國民身分證及甲
○○名義之健保IC卡（其上有乙○○照片）各壹張，均沒收。
    事  實
一、乙○○於民國九十四年三月間某日，見報載徵外務員之工作
    ，遂依報載電話號碼聯絡，接聽電話之成年男子（係中年人
    ，但真實姓名年籍不詳）告知乙○○，如有工作意願須交照
    片二張，放在臺中市○區○○○路一段一五六之五號前之信
    箱內，乙○○乃依約在該處放置其照片二張。乙○○嗣於九
    十四年三月三十一日二十時三十分許接獲上開男子之電話，
    指示乙○○至上址信箱內取出貼有乙○○照片之偽造甲○○
    國民身分證一張（係不詳之人所偽造）、中央健康保險局（
    以下稱健保局）所補發上面有乙○○照片之健保IC卡一張（
    係不詳之人以遺失為由，在「請領健保IC卡申請表」貼上乙
    ○○照片，但以甲○○名義向健保局申請補發，使公務員將
    此不實之資料登載於該健保IC卡上），及偽造之甲○○印章
    一顆。該名男子進而指示乙○○至銀行開戶，每開一個帳戶
    可獲得新台幣（下同）一千元之代價。乙○○於取得該國民
    身分證與健保IC卡後，雖明知該證件內容均屬不實，有可能
    係偽造或使健保局之公務員將不實事項登載後所核發之證件
    ，竟為牟利，仍與上開成年男子基於犯意聯絡，依該男子之
    指示，於九十四年四月一日十五時二十分許，前往位於臺中
    市○區○○○路一段三０八號之台新銀行中港分行，向行員
    陳昭文佯以甲○○之名義申辦開立存款帳戶，並向陳昭文提
    示該偽造之甲○○國民身分證與登載不實之甲○○健保IC卡
    而行使之，足以生損害於甲○○暨戶政機關、健保局核發國
    民身分證、健保IC卡之正確性及台新銀行中港分行。嗣經陳
    昭文發覺證件有異，報警處理，經警於乙○○尚未完成開戶
    申請書之填寫前將其查獲，並扣得偽造之甲○○國民身分證
    及登載不實之健保IC卡各一張、甲○○之印章一顆等物。
    理  由
一、認定犯罪事實所憑之證據及理由
  (一)被告乙○○就上開犯罪事實坦承不諱，並有甲○○名義之國
    民身分證、健保IC卡扣案可證。
  (二)扣案之甲○○國民身分證一張，經內政部警政署刑事警察局
    以特徵比對及儀器放大檢視法鑑定之結果，該甲○○國民身
    分證上「內政部印」、底紋圖案及印刷字跡均與樣張不符，
    判斷係偽造，有該署九十四年八月十七日刑鑑字第０九四０
    一二一二三三號鑑定書在卷可佐，足證該甲○○之國民身分
    證係偽造。
  (三)扣案之甲○○健保IC卡一張，經中央健康保險局鑑定結果，
    該卡係署名甲○○者於九十四年三月十六日（該局函文載為
    三月六日應係誤植）以遺失原因透過臺中中正路郵局以郵寄
    方式向該局申請補發，且該卡確係由健保局委託之承製廠商
    東元機電股份有限公司之產品，有中央健康保險局中區分局
    九十四年九月九日健保中承二字第０九四０一０七三三０號
    函、九十四年三月十六日請領健保IC卡申請表、中央健康保
    險局九十四年八月二十七日健保承字第０九四００二三六八
    七號函、東元機電股份有限公司九十四年八月十日證明書各
    一張在卷可憑，足證該甲○○健保IC卡係不詳之人使公務員
    登載不實之文書。
  (四)證人陳昭文（即台新銀行行員）於警詢中，就被告如何行使
    偽造之甲○○國民身分證及登載不實之健保IC卡等情節證述
    甚詳。
二、論罪科刑之理由
  (一)被告所為係犯刑法第二百十六條行使同法第二百十二條之偽
    造國民身分證罪、刑法第二百十六條行使同法第二百十四條
    之使公務員登載不實文書罪。聲請簡易判決處刑書雖記載被
    告所為係犯刑法第二百十六條行使同法第二百十二條變造特
    種文書罪，惟經公訴人當庭予以更正，經核並無不合。
  (二)被告與不詳姓名之成年男子間，有犯意聯絡與行為分擔，為
    共同正犯。
  (三)被告係以一行為觸犯上開二罪名，係想像競合犯，應從一重
    之行使使公務員登載不實文書罪處斷。
  (四)審酌被告為圖小利，明知係內容不實之證件竟仍持以行使，
    惟其犯罪所造成之損害尚非甚大，及其犯罪後坦承犯行之態
    度等一切情狀，量處如主文所示之刑，並諭知易科罰金之折
    算標準。
  (五)扣案偽造之甲○○國民身分證及甲○○名義之健保IC卡（其
    上有乙○○照片）各一張，係不詳姓名之成年男子交付給被
    告，為被告所有供犯罪所用之物，業據其供承在卷，爰依刑
    法第三十八條第一項第二款之規定宣告沒收。
  (六)公訴人蒞庭論告時，認被告另涉有刑法第二百十六條行使同
    法第二百十條偽造私文書罪，及刑法第二百十七條之偽造印
    章罪。惟查，本件「請領健保IC卡申請表」及甲○○之印章
    固均屬偽造，然並無積極證據足資證明係被告乙○○所為，
    或被告與偽造之人有何犯意之聯絡、行為之分擔，尚難認被
    告有公訴人所指之犯行，惟公訴人既認此部分與上開有罪部
    分具有想像競合犯之裁判上一罪關係，本院就此即不另為被
    告無罪之判決，附此敘明。
  (七)扣案之甲○○印章雖係偽造，然沒收為從刑之一種，依主從
    不可分原則，應附隨於主刑而同時宣告之，除有罪，免刑等
    判決，於裁判時併宣告外，如諭知無罪之判決，既無主刑，
    從刑亦無所附麗（最高法院七十八年台非字第七十二號判例
    參照），本件被告既無偽造印章之犯行，自不得在本案中將
    該印章予以宣告沒收，亦附此敘明。
三、適用之法律
  (一)刑事訴訟法第四百五十二條、第二百七十三條之一第一項、
    第二百九十九條第一項前段。
  (二)刑法第二十八條、第二百十二條、第二百十四條、第二百十
    六條、第五十五條、第四十一條第一項前段、第三十八條第
    一項第二款。
  (三)罰金罰鍰提高標準條例第一條前段、第二條
中　　華　　民　　國　　94　　年　　12　　月　　29　　日
                  刑事第十三庭  法  官  陳慧珊
上正本證明與原本無異。
如不服本判決，應於判決送達後十日內向本院提出上訴狀（應附
繕本），上訴於臺灣高等法院臺中分院。
                                書記官  施玉卿
中　　華　　民　　國　　94　　年　　12　　月　　29　　日
【附錄本案論罪科刑法條】
刑法第二百十二條：
偽造、變造護照、旅券、免許證、特許證及關於品行、能力服務
或其他相類之證書、介紹書，足以生損害於公眾或他人者，處一
年以下有期徒刑、拘役或三百元以下罰金。
刑法第二百十四條：
明知為不實之事項，而使公務員登載於職務上所掌之公文書，足
以生損害於公眾或他人者，處三年以下有期徒刑、拘役或五百元
以下罰金。
刑法第二百十六條：
行使第二百十條至第二百十五條之文書者，依偽造、變造文書或
登載不實事項或使登載不實事項之規定處斷。
